臺灣高等法院民事裁定　　　　　　　　　100年度抗字第547號
抗　告　人　姚文幹
　　　　　　姚蕭月雲
　　　　　　蕭招治
　　　　　　陳敏男
共同代理人　蕭琪男律師
抗告人因與相對人王彩雲間聲請假處分事件，對於中華民國100
年2月10日臺灣板橋地方法院100年度全字第27號所為裁定提起抗
告，本院裁定如下：
    主  文
抗告駁回。
抗告訴訟費用由抗告人負擔。
    理  由
一、相對人（即債權人）王彩雲於原法院之聲請意旨略以：相對
    人與抗告人為坐落於新北市○○區○○段29、29-1地號土地
    （下稱系爭土地）之共有人，抗告人與第三人國瑋開發股份
    有限公司（下稱國瑋公司）於民國99年3 月下旬簽訂土地買
    賣契約書，將系爭土地之應有部分出售與國瑋公司。因相對
    人有優先承購權，遂於99年3 月26日寄發存證信函予抗告人
    姚文幹，請求渠等告知出售系爭土地應有部分之條件，俾利
    相對人行使優先承購權，惟姚文幹拒不提出土地買賣契約書
    ，致相對人無法行使優先承購權。為此，相對人曾向原審法
    院聲請調解，抗告人於調解程序中自承未將訂約乙事通知相
    對人，故相對人自始未放棄行使系爭土地之優先承購權。頃
    聞抗告人擬將系爭土地之應有部分移轉登記予國瑋公司，為
    免將來無法行使優先承購權而有不能執行或甚難執行之虞，
    有聲請假處分之必要等語。原法院命相對人供擔保後准許假
    處分，抗告人聲明不服提起抗告。
二、抗告意旨略以：相對人故意隱匿其所主張之優先承購權，業
    經臺灣臺北地方法院（下稱台北地院）於99年12月30日以99
    年度重訴字第905號駁回相對人之確認優先購買權存在之訴
    （下稱確認之訴），相對人利用管轄競合之規定於100年2月
    方於原法院提起本件假處分聲請，其目的係為妨礙抗告人行
    使土地所有權，原法院准許假處分自有違誤，應駁回相對人
    之聲請。縱認相對人聲請假處分有理由，抗告人已與國瑋公
    司簽訂買賣契約，若無法履行契約，國瑋公司向抗告人求償
    之違約金將超過買賣價金之數額，且尚有損害賠償之問題。
    原裁定命相對人提供之擔保金，不足擔保假處分可能遭受之
    損害，擔保金額不相當，應予提高。爰請求廢棄原裁定，駁
    回相對人於原法院之聲請。
三、按，按債權人就金錢以外之請求因請求標的之現狀變更，有
    日後不能強制執行，或甚難強制執行之虞，欲保全強制執行
    者，得聲請假處分，民事訴訟法第532條定有明文。假處分
    係保全強制執行方法之一種，原為在本案請求尚未經判決確
    定以前，預防將來債權人勝訴後，因請求標的之現狀變更，
    有日後不能強制執行或甚難執行之虞者而設，至債權人聲請
    假處分所主張之權利，債務人對之有所爭執者，應於現在或
    將來有訴訟繫屬時，請求法院為本案之判決，以資解決，尚
    非聲請假處分時，先應解決之問題（最高法院69年台抗字第
    72號判例參照）。申言之，假處分之目的係為保全強制執行
    ，苟合於前開條件，並經債權人主張及釋明有假處分之原因
    存在，法院即得為假處分之裁定，債權人亦得提供擔保以代
    此項釋明之不足，聲請准為附條件之假處分裁定，至債權人
    起訴主張之實體上理由是否正當，則非屬保全程序之假處分
    裁定所能審究。又法院定擔保金額而為准許假處分之裁定者
    ，該項擔保係備供債務人因假處分所受損害之賠償（最高法
    院96年台抗字第266號裁定參照）。
四、抗告人對於相對人主張其為系爭土地之共有人，依法有優先
    承購權，並不爭執；但以相對人提起之確認之訴業經台北地
    院駁回為由，認應駁回相對人假處分之聲請。但因本件係保
    全程序，並非本案執行程序，相對人之聲請如符合假處分之
    要件，即應准許，至於相對人起訴主張之實體上理由是否正
    當，則非屬保全程序之假處分裁定所能審究。何況，兩造間
    前述本案訴訟之確認之訴，目前繫屬於本院（100年度重上
    字第159號），尚未確定，相對人之優先承購權是否存在，
    尚屬不明。查：相對人主張抗告人已將系爭土地之應有部分
    出售與第三人國瑋公司，業經提出不動產買賣契約書為證，
    且為抗告人所自承，則相對人主張抗告人若將土地應有部分
    移轉登記予國瑋公司，恐相對人將來有無法行使優先承購權
    或甚難執行之虞，堪認相對人就請求及假處分之原因均已釋
    明，原裁定命供擔保後准許假處分，自無不合。抗告人另抗
    辯原裁定命相對人供擔保之金額過低云云。查：依抗告人提
    出與國瑋公司簽訂之不動產買賣契約書第七條第(二)項所載，
    「賣方如不履行契約所定各項義務者，即為賣方違約」，則
    因假處分致賣方無法辦理所有權移轉登記，是否屬前述所謂
    之賣方違約情形，已非無疑，國瑋公司是否可據以請求抗告
    人給付違約金，自屬可議。另依該契約書第二條付款方式所
    載，國瑋公司除簽約款（土地買賣價值10%）外應未給付任
    何款項，即抗告人姚文幹僅收受新台幣（下同）2,587,672
    元、姚蕭月雲僅收受2,719,112元、蕭招治僅收受2,653,392
    元、陳敏男僅收受2,653,392元之第一期簽約款；原裁定命
    相對人提供之擔保金額係抗告人擁有土地之價額，遠高於前
    述金額，難認相對人之擔保仍有不足而有增加之必要，抗告
    人該部分之抗辯，洵無可取。是原裁定准許假處分，及所酌
    定之擔保金，均無違誤，抗告意旨指摘原裁定不當，求為廢
    棄，為無理由，應予駁回。
五、據上論結，本件抗告為無理由，裁定如主文。
中    華    民    國    100    年    5     月    2    日
                    民事第二庭
                        審判長法  官  吳謙仁
                              法  官  李瓊蔭
                              法  官  蘇瑞華
正本係照原本作成。
本裁定除以適用法規顯有錯誤為理由外，不得再抗告。如提起再
抗告，應於收受後10日內委任律師為代理人向本院提出再抗告狀
。並繳納再抗告費新台幣１千元。
中    華    民    國   100    年    5     月    3     日
                              書記官  賴以真